臺灣高等法院臺南分院民事裁定　100年度家抗字第16號
抗　告　人　廖憲忠
上列抗告人因與相對人廖林碧蓉間聲請假扣押事件，對於中華民
國100年2月23日臺灣雲林地方法院所為裁定（100年度家全字第3
號），提起抗告，本院裁定如下：
      主      文
抗告駁回。
抗告訴訟費用新台幣壹仟元由抗告人負擔。
      理      由
一、抗告意旨略以：原裁定對抗告人未提供足額保障，所准許相
    對人聲請假扣押應提存之擔保金，有違通常民事判決准許宣
    告假執行或假扣押之擔保額度，懸殊差異太大，不成比例，
    應提高擔保金額至債權額之三分之一或為新台幣（下同）3,
    858,709元。又相對人未詳盡核算，尚有已登記在相對人名
    下未列入計算之婚後財產，本造之固有財產、退休金（特有
    財產）、婚前繼承之祖產，均應先予扣除，相對人空口陳稱
    其可取得之剩餘財產差額為800萬元，原裁定遽予准許假扣
    押之聲請且僅以上開差額十分之一即80萬元命提供擔保金額
    ，尚不足以彌補伊所受之損害，爰提起抗告，求廢棄原裁定
    等語。
二、按債權人聲請假扣押，就請求及假扣押之原因，應釋明之。
    前項釋明如有不足，而債權人陳明願供擔保或法院認為適當
    者，法院得定相當之擔保，命供擔保後為假扣押，民事訴訟
    法第526條第1項、第2項定有明文。故債權人就假扣押之原
    因，倘已釋明，僅係釋明不足，法院仍得命債權人供擔保後
    為假扣押。又稱釋明者，僅係法院就某項事實之存否，得到
    大致為正當之心證，即為已足，此與證明須就當事人所提證
    據資料，足使法院產生堅強心證，可確信其主張為真實者，
    尚有不同（最高法院98年度台抗字第807號裁定參照）。次
    按債權人之請求係基於家庭生活費用、扶養費、贍養費、夫
    妻剩餘財產差額分配者，前項法院所命供擔保之金額不得高
    於請求金額之十分之一。民事訴訟法第526條第4項有明文。
三、經查：
  (一)相對人主張：兩造於民國(下同)55年5月20日結婚，婚後陸
    續生下4名子女，相對人在家相夫教子，使得抗告人得以在
    外安心工作，即至子女稍長，相對人尚從事家庭代工，夫妻
    倆胼手胝足，陸續購買不動產，惟均登記在抗告人名下，嗣
    子女長大成年，正應開始享受清福之時，抗告人卻迷戀外遇
    對象陳子琳，且依抗告人自承其與陳子琳發生多次通姦行為
    ，應可證明其背叛婚姻之事實；又抗告人後來與外遇對象王
    姓小姐交往，復進而要與其結婚，遂誣指相對人許多不實，
    在缺乏證據之下對相對人提起離婚訴訟（現由原審以99年度
    婚字第238號審理中）。而依照上開離婚起訴狀中所列，抗
    告人持有大部分兩造婚後所取得之財產，為給付外遇對象金
    錢，已開始處分其名下財產，經查抗告人已於100年1月23日
    將位於嘉義市之房地出售予洪秋萍，此亦有買賣契約書可稽
    。按相對人依民法第1010條第1項第5款規定，得向法院請求
    宣告改用分別財產制，抗告人急於處分財產，已有侵害相對
    人就剩餘財產分配請求之虞，相對人恐抗告人日後有變賣財
    產，逃匿不能強制執行之虞，爰就可得剩餘財產分配其中之
    800萬元範圍內聲請假扣押，並願供擔保以代釋明，以保權
    益等語，並提出法定夫妻財產制期間登記為抗告人名下之雙
    方婚後不動產價值，暨銀行擔保品行情查詢表，陳明抗告人
    近於100年1月23日以780萬元出售之嘉義市○○路422號透天
    厝，及抗告人其餘尚未出售之4棟房屋價值至少737萬6,400
    元，儲蓄存款至少1百萬元等情，均為抗告人於抗告狀內所
    不否認；又依上開銀行擔保品行情查詢表所示價值，合計約
    737萬6,400元，加計已出售之買賣契約所載價金780萬元，
    及抗告人尚有存款至少100萬元（見本院卷第28至31頁），
    總計抗告人婚後財產價值預估約為16,176,400元，其差額二
    分之一即為800萬元，相對人依法請求分配，並提出本件聲
    請假扣押之釋明，雖其釋明尚有不足，然相對人願供擔保以
    代釋明之不足，原裁定依民事訴訟第526條第4項規定，命准
    以80萬元為擔保金額，依上說明，核無不合，於法有據，此
    部分抗告意旨指摘原裁定所命供擔保金額過低，委無足採。
  (二)又抗告意旨以：相對人漏列明兩造婚後財產及固有、特有財
    產，指摘原裁定准許假扣押之聲請尚有違誤云云，惟查，此
    部分抗告人之抗辯是否漏列兩造婚後財產，或應如何核算扣
    除，尚須經本案實體判決審認方能確定之問題，係屬本案實
    體審查事項，要非本件相對人聲請保全執行之非訟事件所得
    審究，抗告人據此指摘原裁定不當，亦無可採。
據上論結，本件抗告為無理由，依民事訴訟法第495條之1第1項
、第449條第1項、第95條、第78條，裁定如主文。
中    華    民    國   100    年    6     月    13    日
                  民事第二庭    審判長法  官  陳光秀
                                      法  官  李文賢
                                      法  官  莊俊華
上為正本係照原本作成。
本裁定除以適用法規顯有錯誤為理由外，不得再抗告。如提再抗
告，應於收受送達後十日內向本院提出再抗告狀（須附繕本），
並繳納再抗告費新台幣一千元。
提起再抗告應委任律師或具有律師資格之人之委任狀；委任有律
師資格者，另應附具律師資格證書及釋明委任人與受任人有民事
訴訟法第466條之1第1項但書或第2項所定關係之釋明文書影本。
中    華    民    國   100    年    6     月    13    日
                                      書記官  吳銘添
【附註】
民事訴訟法第495條之1第2項準用同法第466條之1第1、2項規定
：
(1)對於第二審判決上訴，上訴人應委任律師為訴訟代理人。但上
  訴人或其法定代理人具有律師資格者，不在此限。
(2)上訴人之配偶、三親等內之血親、二親等內之姻親，或上訴人
  為法人、中央或地方機關時，其所屬專任人員具有律師資格並
  經法院認為適當者，亦得為第三審訴訟代理人。
民事訴訟法第466條之2第1項：
  上訴人無資力委任訴訟代理人者，得依訴訟救助之規定，聲請
  第三審法院為之選任律師為其訴訟代理人。